【裁判字號】    97,毒抗,346
【裁判日期】    970804
【裁判案由】    毒品危害防制條例
【裁判全文】
臺灣高等法院刑事裁定                 97年度毒抗字第346號
抗  告  人
即  被  告  甲○○
上列抗告人因違反毒品危害防制條例案件，不服台灣台北地方法
院，中華民國九十七年五月二十七日，九十七年度毒聲字第四六
三號裁定（聲請案號：九十七年度聲觀字第三三四號），提起抗
告，本院裁定如下：
    主  文
抗告駁回。
    理  由
一、原裁定意旨略以：抗告人即被告甲○○於民國九十七年一月
    三十日凌晨一時三十分許為警採尿前回溯九十六小時內某時
    ，在某不詳地點，施用第二級毒品甲基安非他命（聲請書誤
    載為安非他命）一次，經警持搜索票於同年月二十九日至其
    台北市中山區○○○路二九八號九樓之五、之六住處依法執
    行搜索時查獲。經採集其尿液送驗結果，呈甲基安非他命類
    之陽性反應，有尿液檢體委驗單及檢驗報告各一件在卷可稽
    ，是被告有施用第二級毒品之事實，堪予認定。而被告前未
    曾因施用毒品案件經觀察、勒戒或強制戒治，有本院被告前
    案紀錄表在卷足憑。爰依毒品危害防制條例第十條、第二十
    條第一項、觀察勒戒處分執行條例第三條第一項、第二項規
    定，准依檢察官所請，裁定令入勒戒處所施以觀察、勒戒。
二、抗告意旨略謂：
  (一)伊之實際住居地址為台北市○○○路二八二號九樓之五，並
    非搜索票所載之同市、路二九八號九樓之五、之六，員警乃
    竟非按址搜索，程序已經違法。
  (二)伊並未施用毒品，純為減重，而在不知內情之下，誤食含有
    甲基安非他命成分之減肥藥，導致尿液檢驗有該毒品「類陽
    性反應」。
  (三)原審法院未察，且不開庭訊問伊之意見，遽行裁定，伊乃於
    裁定後之九十七年六月二日，攜帶該減肥藥當庭請求檢察官
    鑑定，卻遭拒絕，均無異剝奪伊之刑事程序上防禦權，自有
    重大瑕疵。爰請將原裁定撤銷，更為適當、合法之裁定云云
    。
三、本院查：
  (一)按刑事判決，原則上固須經言詞辯論；但刑事裁定，則係以
    書面審理為原則，自毋庸經言詞辯論，倘依卷內證據資料已
    足認事用法，即無傳喚相關人員贅行調查之必要，逕行裁定
    ，並無違法可言，合先敘明。
  (二)搜索與採尿雖均屬蒐證方法之一種，卻非相同範疇，此觀刑
    事訴訟法第一百二十二條及第二百零五條之一、第二百零五
    條之二規定自明。搜索如何執行？並不影響採尿程序適法性
    之認定。微論本件承辦警員係持法官核發之搜索票按址搜索
    ，另徵得被告同意，帶同警員至搜索票上所載以外處所執行
    搜索，前者係有令狀之強制搜索，後者為無令狀之同意搜索
    ，有該搜索票及被告之警詢筆錄可稽，足見並無違法可言；
    而採尿部分，則係被告因涉有毒品嫌疑，乃「願意」接受警
    員採尿送驗，亦有上揭警詢筆錄可證，顯見抗告意旨所言遭
    違法搜索、採尿云云，核非實情。
  (三)被告於九十七年一月三十日所採集之尿液，係送台灣檢驗科
    技股份有限公司先以酵素免疫分析法初步鑑驗，再以氣相層
    析質譜儀分析確認鑑驗，結果均呈安非他命及甲基安非他命
    陽性反應，閾值前者為3060ng╱ml，後者為28360ng/ml，有
    該公司濫用藥物尿液檢驗報告一紙附卷可稽。而使用氣相層
    析質譜儀分析法確認，可完全排除偽陽性之干擾，乃為目前
    最具公信力的檢驗方法，已經法務部調查局第六處八十七年
    九月二十九日（87）發技 (1)字第87074574號函敘明。衡以
    該尿液所含成分，安非他命檢驗濃度高達3060 ng/ml，為閾
    值500ng/ml之五倍，甲基安非他命檢驗濃度高達28360ng/ml
    ，更為閾值500ng/ml之五十六倍之多，足見被告確有施用「
    甲基安非他命類」毒品之陽性反應，抗告意旨指為「類陽性
    反應」，顯然誤看文句而有誤解。
  (四)被告早有違反麻醉藥品管理條例案件之犯罪、科刑、執行紀
    錄，有本院被告前案紀錄表在卷可憑，足見其有接觸第二級
    毒品之環境，再參諸被告係因涉嫌槍、毒之事，始遭發動偵
    查，執行搜索，有該搜索票可按，採尿送驗結果，確呈上揭
    毒品反應，益見不虛。
  (五)被告並未經警隨案移送檢察署，有警局移送書可稽，檢察官
    依被告之戶籍地址（台南縣官田鄉渡頭村三塊厝二五三號之
    二）及其所陳報之居住所地址（台北市○○○路二九八號九
    樓之五），傳喚於九十七年四月十六日到庭接受偵查，惟居
    所送達部分，經查無該號，而住所送達部分，則以遷移為由
    ，均致無法送達而退回，有台灣台北地方法院檢察署刑事傳
    票、送達證書等在卷可憑，足見被告係自己未按址住居，致
    無法收受傳票、遵期就訊、表示意見，不能諉責他人。
  (六)綜合上揭直接、間接事證，可證被告確有施用甲基安非他命
    之犯行，所辯係在不知情之下，誤用含該成分之減肥藥，並
    無可信。原審以被告施用第二級毒品甲基安非他命，事證明
    確，裁定應送勒戒處所觀察、勒戒，經核於法並無不合，應
    予維持。被告空言指摘原裁定不當，提起抗告，並無理由，
    應予駁回。
據上論斷，應依刑事訴訟法第四百十二條，裁定如主文。
中    華    民    國    97    年    8     月    4     日
                  刑事第十九庭審判長法  官  黃金富
                                    法  官  魏新國
                                    法  官  洪昌宏
以上正本證明與原本無異。
不得再抗告。
                                    書記官  王韻雅
中    華    民    國    97    年    8     月    4     日


司法院資訊處製作；財團法人民間司法改革基金會備份。
